臺灣高雄地方法院刑事判決　　　　　　　94年度訴字第1122號
公　訴　人　臺灣高雄地方法院檢察署檢察官
被　　　告　甲○○
　　　　　　　　　　（現於台灣高雄看守所羈押中）
指定辯護人　本院公設辯護人丁○○
上列被告因違反毒品危害防制條例案件，經檢察官提起公訴（九
十四年度偵字第四五０九號）暨移請本院併案審理（九十四年度
偵字第八四二四號），本院判決如下：
    主  文
甲○○共同販賣第一級毒品，未遂，累犯，處有期徒刑柒年陸月
，扣案之第一級毒品海洛因壹包（驗後淨重零點貳公克、空包
裝重零點貳貳公克）沒收銷燬之。
    事  實
一、甲○○前因違反毒品危害防制條例等案件，經台灣台中地方
    法院以八十九年度少重訴字第二號判決判處有期徒刑四年一
    月確定，於民國九十一年六月十四日縮短刑期假釋出監（縮
    刑期滿日期為九十三年一月二十一日），嗣因假釋期滿未經
    撤銷視為執行完畢。詎其猶不知悛悔，明知海洛因業經公告
    列為毒品危害防制條例第二條第二項第一款之第一級毒品，
    不得非法販賣、轉讓及持有，竟與其同居男友乙○○共同基
    於販賣第一級毒品海洛因之犯意聯絡，由乙○○先與年籍、
    姓名不詳之第三人約定交易毒品之時間、地點與數量，並達
    成合意後，於九十四年二月十六日十七時許，推由甲○○負
    責攜帶第一級毒品海洛因一包（驗後淨重零點三二公克、空
    包裝重零點二二公克）前往高雄市○○區○○路與重政路口
    ，擬交付上開毒品予購買毒品之人，以完成該次販賣毒品交
    易。嗣於甲○○在場等候交易毒品之際，即為事前接獲線報
    而在上開地點埋伏之員警察覺有異，遂上前表明身分欲進行
    盤查，詎甲○○見狀後旋即逃逸，復為警於高雄市○○區○○路三九二號前逕行拘獲，並在甲○○左手內查獲上開第一
    級毒品海洛因一包，始循線查悉上情。
二、案經高雄市政府警察局左營分局報請台灣高雄地方法院檢察
    署檢察官偵查起訴。
    理  由
壹、關於本件證據能力之意見：
  一、按被告之自白，須非出於強暴、脅迫、利誘、詐欺或其他
      不正之方法，且與事實相符者，始得採為證據，如被告之
      自白係由於不正之方法，並非自由陳述，即其取得自白之
      程序，已非適法，則不問自白內容是否確與事實相符，因
      其非係適法之證據，即不能採為判決基礎，故審理事實之
      法院，遇有被告對於自白提出刑求之抗辯時，應先於其他
      事實而為調查，此據刑事訴訟法第一百五十六條第一項、
      第三項分別定有明文。然審諸上揭規定禁止以不正方法取
      得被告自白取供之立法目的，乃慮及刑事訴訟之目的本在
      發現實體的真實，使國家得以正確的適用刑罰權，藉以維
      護社會秩序及公共安全，惟其手段仍應合法、潔淨、公正
      ，方得保障人權。職是，倘有客觀事證足認被告之自白要
      非訊問人員逕以違法方式所取得，乃係出於被告自由意思
      而為之，且其自白之陳述堪認與事實相符者，縱令訊問程
      序不無輕微瑕疵，仍難謂該自白毫無證據能力可言，合先
      敘明。
  二、本件固經被告甲○○辯稱：伊於製作警詢筆錄時毒癮發作
      、且伊當時已經二、三天沒有睡覺、很累、很疲倦云云。
      然觀乎卷附被告警詢筆錄之記載，被告初於九十四年二月
      十六日十七時許為警查獲後，旋於同日時三十分在高雄市
      政府警察局左營分局製作筆錄，經承辦員警詢以是否同意
      夜間訊問，被告乃表示不同意，遂於同日時五十分許結束
      該次訊問（第一次警詢），復於次日即同年月十七日八時
      許再行詢問（第二次警詢）；且本院於準備程序中當庭勘
      驗被告第二次警詢筆錄內容（參見本院九十四年五月十六
      日準備程序筆錄暨其附件）之結果，該次筆錄製作過程係
      先由承辦員警依刑事訴訟法第九十五條規定告知被告權利
      後，再以一問一答之方式加以製作，並由員警彭志嘉、許
      有甫分別負責詢問及記錄，亦非由被告全然依警詢筆錄所
      載內容逐字照唸。被告於詢問過程中，針對員警之詢問均
      能完整、連續且清楚地回答，遇有開放式問題（例如「過
      程中妳是負責什麼？」、「查獲之毒品由何處取得」）時
      ，被告亦能詳予陳述事實經過，甚而於員警誤認被告於案
      發當時係前往曾子路、政德路口為乙○○接東西時，被告
      尚能主動更正員警、表示是要拿東西給別人（參見筆錄附
      件第二頁第十三行至十五行）；再者，被告於該次警詢過
      程中雖偶有打呵欠之情形，但全無打噴嚏、流鼻涕等一般
      施用毒品者毒癮發作常見之戒斷症狀。另佐以證人即承辦
      員警彭志嘉、許有甫均到庭結證稱：被告第一次並不同意
      製作筆錄，且精神狀況不太好，所以讓其休息一夜後，於
      隔天早上再行詢問，且被告於製作第二次筆錄時可能因為
      剛睡醒、有些懶洋洋地，但並未表示身體有任何不適等語
      屬實。況被告於同日十七時許移送台灣高雄地方法院檢察
      署接受檢察官訊問時，該次偵訊錄音帶雖因錄影品質不佳
      、錄取內容需貼近播音喇叭始可聽聞，以致無從瞭解被告
      偵訊時之精神狀況，然該次偵訊過程乃先經該署檢察官依
      法告知其權利再為訊問，而被告回答內容亦如同卷附偵訊
      筆錄（參見九十四年度偵字第四五０九號卷第四至五頁）
      所載，並與第二次警詢中所述內容大抵相符，其間更由檢
      察官當庭諭知具結義務及偽證罪之處罰後，命被告就共犯
      乙○○涉有販賣毒品犯行之事實而為證述；甚且被告於同
      年三月十日偵訊中仍坦稱係幫乙○○拿毒品給買主之情不
      諱（同卷第四十二頁）。顯見被告於上開警詢及偵查中之
      自白均係出於任意性而為此等陳述，核無不正取供之情事
      ，且與員警在案發現場查獲之事實相符，本院自得採為認
      定事實之證據。從而被告空言否認其自白係出於員警不正
      取供、疲勞訊問云云，誠屬無稽。
  三、次者，被告之辯護人雖另以本件扣案毒品乃司法警察違法
      搜索而取得，依法不得作為證據等語為被告辯護。然依刑
      事訴訟法第八十八條之一第一項第三款規定，檢察官、司
      法警察官或司法警察偵查犯罪，有事實足認為犯罪嫌疑重
      大，經被盤查而逃逸，且情況急迫者，得逕行拘提之；且
      同條第三項明定第一百三十條及第一百三十一條第一項有
      關逕行搜索之規定，於上開情形準用之。此外，依同法第
      二百二十八條第一項規定可知我國刑事訴訟法針對偵查作
      為發動之門檻，僅須知有犯罪嫌疑者即可為之，此與發動
      搜索依刑事訴訟法第一百二十二條須符合「必要時」或「
      有相當理由」之要件；檢察官依同法第二百五十一條第一
      項須有足夠犯罪嫌疑方能起訴；或法院應達毫無合理懷疑
      之確信程度始得為有罪判決等心證程度之要求，未可一概
      而論。本件茲據員警彭志嘉、許有甫到庭分別證述：本案
      係由證人彭志嘉接獲不知名民眾指稱案發現場附近有人交
      易毒品，但只說特徵、並沒有陳述姓名，渠等遂前往現場
      埋伏，案發當時渠等見到被告在場東張西望、且依據報案
      民眾所述交易毒品者之外觀特徵如髮型、臉部有痘痘等均
      與被告大致相符，渠等即上前表明身分欲加以盤查，但被
      告見狀後旋即逃跑，渠等即加以逮捕等情綦詳，且核與被
      告於警詢中之自白內容相符，可知本件乃係被告意圖規避
      員警盤查而逃逸，旋經員警逕行拘提後，再依刑事訴訟法
      第一百三十條規定逕行搜索被告之身體，因而在被告左手
      內查獲其持有之第一級毒品海洛因一包，縱上開員警二人
      於本院證述時誤用「逮捕」之語，仍無礙於上開法定拘提
      、搜索程序之認定。準此，本件員警就查獲上開第一級毒
      品海洛因之搜索過程於法要無不合，自不生違法採證應予
      排除之事由，故上開扣案之第一級毒品海洛因一包依法仍
      具有證據能力。
貳、有罪部分：
  一、訊之被告於本院審理中固坦承在案發時、地持有前開第一
      級毒品海洛因一包之事實。惟矢口否認有何販賣毒品犯行
      。辯稱：當天係乙○○的朋友打電話給乙○○，說要找乙○○，因乙○○沒空，遂由伊到曾子路樓下去接他，結果
      乙○○的朋友沒有來，但因伊身上帶有毒品，警察來後伊
      就把毒品丟掉；且該包毒品是伊要供自己施用的云云。惟
      查：
    (一)被告於九十四年二月十六日十七時許，在高雄市○○區○○路與重政路口遭警查獲之際，由員警在其左手內查獲第
      一級毒品海洛因一包（驗後淨重零點三二公克、空包裝重
      零點二二公克）等情，業據證人彭志嘉、許有甫到庭證述
      屬實，並有扣案被告持有之第一級毒品海洛因一包可資佐
      證，且上開毒品送請法務部調查局鑑定之結果，呈現第一
      級毒品海洛因陽性反應，亦有卷附該局九十四年六月二十
      日調科壹字第二二００二０一五六號檢驗報告一件可佐，
      復經被告於警詢中供承不諱。故本件被告於案發時、地確
      實持有第一級毒品海洛因一包，並由員警在其左手內予以
      查獲之事實，至堪認定，是其辯稱為警查獲時即將毒品丟
      掉云云，顯與事實有悖，尚難憑採。
    (二)本件被告雖辯以：案發當天伊係在場等乙○○的朋友，且
      前開扣案第一級毒品海洛因一包係自己要施用云云。然綜
      觀被告於警詢、偵查及本院審理中陳述之內容，其初於警
      詢及偵查中供稱毒品係乙○○分裝販賣，並由伊負責交給
      購買毒品之人，乙○○會提供免費毒品供伊施用等語，嗣
      於本院審理中則改以前詞置辯。是其前後所述矛盾不一，
      且彼此相互扞挌，實難徒以被告於審判程序中之辯詞，即
      率爾採為認定本件犯罪事實之依據。本院審諸被告迭於警
      詢、偵查中均坦認伊與乙○○同居於高雄市○○區○○路
      五三號五樓之二，且明知乙○○販賣毒品仍代為運送，並
      由乙○○提供免費毒品供其施用等情不諱，況被告先後於
      九十四年二月十七日、同年三月十日偵訊中係因坦承與乙○○共同販賣毒品之事實，經檢察官諭知具結義務與偽證
      罪之處罰後，始證稱均由乙○○聯絡販賣毒品毒品事宜，
      再由伊負責運送交付毒品等語，故被告既已坦認與乙○○
      共同販賣毒品之犯行不諱，自無可能再甘冒偽證之責，而
      任意為虛偽之陳述。次者，毒品因價格昂貴，取得不易，
      且交易過程多須隱密為之，一般零售販售毒品者向來多使
      用小型夾鍊袋加以分裝，以便於出售，此為本院歷來審理
      販賣毒品案件職務上已知悉之事項。又持有、施用第一級
      毒品同屬毒品危害防制條例所規範之犯罪行為，是以持有
      或施用毒品之人依理亦多會妥善藏匿其持有之毒品，以防
      查緝。承前所述，
      本件被告為警查獲之際乃於左手掌內持有第一級毒品海洛
      因一小包（驗後淨重零點三二公克、空包裝重零點二二公
      克），參以上開說明，倘被告果係為供個人施用而持有該
      包毒品，苟非立即欲加以施用，又何以竟願捨卻藏匿於住
      處或隨身衣物口袋內之舉而不為，反甘冒遭警查獲之風險
      ，逕以徒手握持該包毒品、駐留於市區○○○○○路旁？
      是其所為亦顯與常情相違。再佐以
      當事人於案發時之供述因較少權衡利害得失或受他人干預
      ，依經驗法則，當較事後翻異之詞更為可信。準此以觀，
      本院爰認應以被告先前於警詢及偵查中之自白較屬可採，
      從而被告於本院審理中空言否認販賣毒品云云，顯係臨訟
      卸責之詞，委無足採。
    (三)按販賣毒品行為，如非以營利意圖而販入，或因其他原因
      而持有，嗣起意售賣毒品圖利，並已著手於售賣之行為，
      則成立販賣毒品未遂罪，此與「意圖販賣而持有毒品罪」
      ，係以意圖販賣而持有毒品尚未著手販賣行為者迥異（最
      高法院九十三年度台上字第五三０二號判決採同一見解）
      。而所謂「售賣」之認定，亦僅須買賣毒品雙方就毒品之
      種類、價格或數量等達成合意，足認渠等確有交易毒品之
      認識者，即足當之，至事後是否果有給付價金、交付毒品
      之舉，亦僅為犯罪結果發生（既遂）與否之依據，要無礙
      於其業已著手實施販賣構成要件行為之認定。依被告前開
      自白所述，本件係由乙○○與購買毒品之人相互約定購買
      毒品之價格、數量及交易地點等事宜並達成合意後，再由
      被告負責攜帶上開第一級毒品海洛因一包前往約定地點，
      等候交付予購買毒品之人。由是可知，本件於乙○○與該
      購買毒品之人就上述買賣毒品相關事項達成合意時，即已
      著手實施販賣毒品之構成要件。從而被告事後雖未能依約
      交付毒品，依前揭說明，仍應以販賣第一級毒品未遂之罪
      論擬。
    (四)此外，邇來政府為杜絕毒品氾濫，毒害人民甚深，再三宣
      導教民眾遠離毒品、媒體之報導既深且廣，對於毒品之禁
      絕，應為民眾所熟悉。又政府對於查緝施用、轉讓及販賣
      毒品無不嚴格執行，且販賣毒品罪更係重罪，設若無利可
      圖，衡情一般持有毒品者，當不致輕易將持有毒品交付他
      人。況乎第一級毒品海洛因價格不貲、物稀價昂，且販賣
      毒品乃違法行為，非可公然為之，亦無公定之價格，不論
      任何包裝，均可任意分裝增減分量，每次買賣價量，亦可
      能隨時依雙方間之關係深淺、資力、需求量及對行情之認
      知、來源是否充裕、查緝是否嚴緊，購買者被查獲時供述
      購買對象之可能性風險之評估等，因而異其標準，並隨時
      機動調整，非可一概而論，是販賣之利得除經坦承犯行或
      價量俱臻明確外，委難查得實情。惟販賣之人從價差或量
      差中牟利方式雖異，其意圖營利之非法販賣行為則屬同一
      ，據此足見被告與乙○○上開共同販賣第一級毒品海洛因
      之舉，渠等主觀上確有藉此牟利之意圖，應堪認定。
    (五)末查，本件業據被告先於警詢中供稱與乙○○共同販賣約
      十幾次（警卷第六頁），嗣於九十四年三月十日偵訊中則
      改稱只有被查獲的這一次（九十四年度偵字第四五０九號
      卷第四十二頁），是其供述販賣毒品之次數前後雖有不一
      ，然除被告之自白外，既無積極事證足認被告除本次販賣
      毒品之事實，尚涉有其餘販賣毒品犯行（此部分不另為無
      罪之諭知，詳後述），依「罪證有疑，利於被告」之證據
      法則，爰認定被告販賣第一級毒品海洛因之犯行僅止一次
      為當。職是，本件事證已臻明確，被告犯行至堪認定，應
      依法論科。
  二、查海洛因係毒品危害防制條例第二條第二項第一款所定之
      第一級毒品，依法不得持有、施用及販賣。核被告甲○○
      所為，係違反毒品危害防制條例第四條第六項、第一項之
      販賣第一級毒品未遂罪。被告與乙○○就前開犯行，彼此
      間有犯意聯絡及行為分擔，為共同正犯。又被告販賣第一
      級毒品海洛因前持有海洛因之低度行為，應為販賣之高度
      行為所吸收，不另論罪。另查，被告前因違反毒品危害防
      制條例等案件，經台灣台中地方法院以八十九年度少重訴
      字第二號判決判處有期徒刑有期徒刑四年一月確定，於九
      十一年六月十四日縮短刑期假釋出監，嗣因假釋期滿未經
      撤銷視為執行完畢等情，有臺灣高等法院被告前案紀錄表
      一紙附卷足憑，是其前受有期徒刑之執行完畢後，五年以
      內再犯有期徒刑以上之本罪，為累犯，應依刑法第四十七
      條規定，僅就其法定刑罰金部分加重其刑，至法定刑為死
      刑或無期徒刑部分，依法不得加重。又被告雖已著手販賣
      第一級毒品海洛因行為之實施，惟尚未賣出即遭查獲，行
      為尚屬未遂，已如前述，爰依刑法第二十六條前段規定，
      按既遂犯之刑度減輕其刑。被告上開刑之加減應依法先加
      後減之。本院審酌被告之素行、犯罪動機、目的、手段、
      及其所欲販賣毒品之數量，與其他販毒集團可輕易大量販
      售而獲得厚利之情形相較，本案犯罪對社會治安危害程度
      尚屬非鉅，再審諸犯罪後猶飾詞否認犯行、難見悔意等一
      切情狀，量處如主文所示之刑，以資懲儆。
  三、另查，扣案之第一級毒品海洛因（驗後淨重零點三二公克
      ）係查獲之毒品，應依毒品危害防制條例第十八條第一項
      前段規定沒收銷燬之。至用於包裝該等毒品粉末之夾鍊袋
      應依何項規定予以沒收，本院以為，所謂毒品與外包裝不
      可析離者，乃係客觀事實之描述，至於是否應一併「視同
      毒品」則為法院價值判斷之結果，二者乃不同層次之概念
      ，並非必然劃上等號，先予敘明。有鑑於現時科技進步，
      就物質之分離技術而言，似無所謂「絕對不可析離」之情
      事，然必須考慮者，即係當完全析離毒品之結果，必須變
      更毒品原始性質、減損毒品份量（造成部分耗損，無論是
      自然耗損或是因儀器操作與造成之結果）、或還原過程需
      耗費過鉅時，為避免造成司法資源之浪費，即必須將之視
      為「無法析離」為宜。次應審究者，此一無法析離之結果
      ，是否必然造成「視同毒品」而必須併予宣告沒收銷燬？
      法院自須考慮比例原則之適用（此與有關違禁物必須沒收
      、而法院應為義務沒收之情形不同）。於一般情形下，倘
      扣案物為夾鍊袋、電子秤、針筒等價值尚屬輕微之物品，
      因將其併予沒收可以達成沒收殘留毒品之目的（適當性）
      、且被告多已同意拋棄該等物品之所有權，對被告財產權
      之侵害程度亦非甚鉅（必要性），相較於完全析離殘餘毒
      品之訴訟成本而言，併予諭知沒收銷燬當可符合狹義比例
      性之要求，自得將之視同毒品，併予諭知沒收銷燬。至於
      汽車、船艦或其他價值較鉅之物品，則應同以上述標準檢
      驗，惟此際因對人民財產權之侵害程度較大，且與析離毒
      品之成本而言，船艦、車輛等物品之客觀價值顯然較高，
      因而採行比例原則加以檢討之結果，法院即不宜將之「視
      為毒品」，而應單獨就毒品部分諭知沒收銷燬，至其餘物
      品則視個案情形，分別依刑法第三十八條第二、三款之規
      定決定沒收與否，方屬允當。揆諸前揭說明，本件用以包
      裝第一級毒品海洛因之包裝袋（驗後重量為零點二二公克
      ），本院爰認與其內毒品粉末業已無法析離，應同依毒品
      危害防制條例第十八條第一項前段規定諭知沒收銷燬。
參、不另為無罪及退由台灣高雄地方法院檢察署檢察官續行偵辦
    部分：
  一、公訴意旨雖以：被告除前述犯行外，另與乙○○共同涉有
      販賣第一級毒品海洛因十餘次之犯行，遂認被告此部分涉
      有違反毒品危害防制條例第四條第一項之販賣第一級毒品
      既遂罪嫌云云。惟按，犯罪事實應依證據認定之，無證據
      不得認定犯罪事實；且被告之自白，不得作為有罪判決之
      唯一證據，仍應調查其他必要之證據，以察其是否與事實
      相符，刑事訴訟法第一百五十四條第二項、第一百五十六
      條第二項分別定有明文。經查，本院審諸卷存各項證據，
      僅堪證明被告於前揭時、地，確有共同販賣第一級毒品未
      遂之事實，此外除被告於警詢中自白外，再無積極事證可
      認被告另涉有其他販賣毒品犯行，是以本件既乏積極事證
      足認其果有公訴人此部分所指犯行，無法達到確信其為真
      實之程度，揆諸前揭法條說明，自不得遽為不利於被告之
      認定。惟公訴人認此與被告上揭有罪部分有連續犯之裁判
      上一罪關係，爰不另為無罪之諭知，併此敘明。
  二、此外，台灣高雄地方法院檢察署九十四年度毒偵字第八四
      二四號併案意旨略以：被告自九十四年一月初起，另有多
      次販賣第一級毒品海洛因予丙○○云云。惟上開移送併辦
      意旨因認被告涉有販賣第一級毒品海洛因罪嫌，無非係以
      證人丙○○於偵查中之證述為其論據。然查：證人丙○○
      業於本院本院審理中到庭證稱：其曾多次與被告、乙○○
      共同出資購買毒品，然被告、乙○○均未向其收取任何好
      處或從中賺取傭金、差價；其雖有向被告拿毒品並直接拿
      錢給被告，但所購買毒品之價格、數量均與先前合資渠等
      所購買者相同；且都是與乙○○聯絡，價錢不用講，因為
      價錢都是固定，只須講所欲購買之數量即可等語無訛。顯
      見證人丙○○雖曾向被告及乙○○「購買」毒品，然其所
      購得者與渠等共同前往購買之價格、數量均屬一致，顯見
      被告與乙○○並未從中轉取價差或量差，從而被告所為自
      難謂與販賣毒品之構成要件相符。故本院尚無從率爾憑認
      被告果有多次非法販賣第一級毒品海洛因予證人丙○○之
      犯行。職是，前開併案意旨指稱各節，顯難認與本案有何
      連續犯之裁判上一罪關係，自難謂為上揭有罪部分起訴效
      力所及，本院即無從併予審究，應將該移送併辦部分退由
      檢察官另為適法之處理，附此敘明。
據上論斷，應依刑事訴訟法第二百九十九條第一項前段，毒品危
害防制條例第四條第六項、第一項、第十八條第一項前段，刑法
第十一條、第二十六條前段、第二十八條、第四十七條，判決如
主文。
中　　華　　民　　國　　94　　年　　10　　月　　26　　日
                  刑事第四庭  審判長法官 郭玫利
                                    法官 林意芳
                                    法官 陳明呈
以上正本證明與原本無異。
如不服本判決，應於收受送達後10日內向本院提出上訴書狀。
中　　華　　民　　國　　94　　年　　10　　月　　27　　日
　　　　　　　　　　 　　　       書記官 林明忠
附錄本判決論罪科刑之法條：
毒品危害防制條例第4條
製造、運輸、販賣第一級毒品者，處死刑或無期徒刑；處無期徒
刑者，得併科新臺幣1 千萬元以下罰金。
製造、運輸、販賣第二級毒品者，處無期徒刑或7 年以上有期徒
刑，得併科新臺幣7 百萬元以下罰金。
製造、運輸、販賣第三級毒品者，處5 年以上有期徒刑，得併科
新臺幣5 百萬元以下罰金。
製造、運輸、販賣第四級毒品者，處3 年以上10年以下有期徒刑
，得併科新臺幣3 百萬元以下罰金。
製造、運輸、販賣專供製造或施用毒品之器具者，處1 年以上7
年以下有期徒刑，得併科新臺幣1 百萬元以下罰金。
前五項之未遂犯罰之。
